臺灣臺南地方法院刑事判決　　　　　　　　　　　　　九十三年度訴字第四九九號
　　公　訴　人　臺灣台南地方法院檢察署檢察官
　　被　　　告　甲○○
　　指定辯護人　本院公設辯護人　乙○○
右列被告因公共危險案件，經檢察官提起公訴（九十三年度偵字第三八九二號），本
院判決如左：
    主  文
甲○○放火燒燬自己所有之畢業證書，致生公共危險，處有期徒刑陸月，如易科罰金
，以參佰元折算壹日。扣案之打火機壹個、部分燒燬之畢業證書壹張均沒收之。
    事  實
一、甲○○原係丙○○之男友，兩人業已分手，民國九十三年四月四日二十時許，甲
    ○○欲進入台南市○○區○○路一段七○三巷六二之二號丙○○住宅取回置於該
    處之物品，惟丙○○僅打開住處木門，隔著鐵門與甲○○對談而拒絕甲○○進入
    ，甲○○因而心生不滿，向丙○○恐嚇稱：若不開門就要將丙○○及其兒子變成
    焦屍等語，致丙○○心生畏懼而危害其安全。甲○○言畢隨即下樓，丙○○趁甲
    ○○下樓之際，撥打電話報警，並轉身拿取一杯開水，甲○○再度上樓後，打開
    其在一樓所拾獲之機油瓶，將瓶內僅餘之機油灑在丙○○住處鐵門上，再次要求
    丙○○開門，丙○○不依，甲○○遂基於放火燒燬其自己所有畢業證書之犯意，
    以隨身之打火機點燃畢業證書，燒燬該紙畢業證書，致生有延燒丙○○房屋及鄰
    近房屋之公共危險，幸經丙○○以手上之開水撲滅火苗，而僅燒燬該紙畢業證書
    。嗣經警據報前往當場逮捕甲○○，並起出空機油瓶一個、打火機一支及部分燒
    燬之畢業證書一張。
二、案經台南市警察局第三分局報請臺灣臺南地方法院檢察署檢察官偵查起訴。
    理  由
一、訊據被告甲○○固坦承於上開時間在被害人丙○○住處外燒燬自己之畢業證書，
    然否認伊有潑灑機油及出言要讓丙○○及其子變成焦屍之恐嚇言語，經查：被告
    前開犯行，已據被害人丙○○於警偵訊及本院審理時指訴綦詳，且證人即承辦警
    員己○○亦於本院審理時結證陳稱：抵達現場時便看見被告甲○○被巡邏人員銬
    在樓梯間，鐵門鐵皮上有一點油漬，現場有畢業證書燒燬之痕跡等語，核與被害
    人所訴情節大致相符，再參以被告因被害人拒絕開門，隨即迅速下樓撿拾機油罐
    ，再加以引火點燃畢業證書，而燒燬該證書之情況證據以觀，可見被害人指被告
    恐嚇要將渠等燒成焦屍，並於伊鐵門上潑灑機油等情，尚非子虛，此外，復有被
    告所有之打火機一只、部分燒燬之畢業證書一張及拾獲之機油罐扣案，且有現場
    照片十一幀附卷可資佐證，被告所辯顯係卸責之詞，不足採信，本件事證明確，
    被告犯行堪以認定。
二、至被害人丙○○雖於歷次偵審時均稱：鐵門有燒起來，是伊灑水，才滅火，又因
    鐵門的顏色較黑，所以才看不出來燃燒過之痕跡等語。然上情經檢、辯雙方交互
    詰問後，被害人嗣改稱：我在門裡面無法看到外面，我很緊張，到底是點畢業證
    書燒起來的，還是門直接燒起來的我不清楚，我不知道他實際點火的動作。另質
    之現場拍攝照片警員丁○○，其依經驗證稱：鐵門鐵皮部分高度已到被害人胸部
    左右，其上為紗窗，被害人從紗窗往外看，如果很緊張，可能被告在距離門很近
    之處燒其他東西，但被害人誤解門已經燒起來了等語。佐之被告有於鐵門上潑灑
    機油，果如被害人所言，則依其油料助燃之特性（雖機油之燃點較高，然仍不脫
    有助燃之效果），應非被害人潑灑杯水即可澆滅火勢，是被害人此部分之證述，
    恐因一時緊張有誤，無法為公訴人認定被告涉犯放火燒燬現供人使用之住宅未遂
    罪之證據，仍應參酌其他事證。又被害人之鐵門完好並無燃燒痕跡，此經證人即
    承辦警員己○○於本院審理時結證陳稱：鐵門上雖有油漬但看不出有燒燬之痕跡
    等語，證人丁○○則於本院審理時結證陳稱：我是事後去現場，到現場時有注意
    看鐵門，但是看不出有燒過的痕跡等語，核與警、偵卷所拍攝之現場照片大致相
    符，此有現場照片（見警卷七、八頁，偵卷第十二至十七頁）在卷可稽，故並無
    積極證據足資佐證被告有燒燬被害人住家之犯行。既被告放火燒燬之客體非為現
    供人使用之住宅，則公訴人認被告係犯同法第一百七十三條第三項、第一項之放
    火燒燬現供人使用之住宅未遂罪，尚有未洽，起訴法條應予變更。
三、又刑法第一百七十五條第二項放火燒燬前二條以外自己所有之物，固以致生公共
    危險即具體危險為犯罪構成要件之一，惟所謂公共危險，祇須有發生實害之蓋然
    性為已足（最高法院八十八年度台上字第三二八一號判決意旨參照）。查被告於
    被害人住所鐵門外潑灑機油，復又緊貼著被害人門外放火燒燬畢業證書，極有可
    能延燒至被害人住家，且被害人住居所為一集合住宅，住戶緊鄰，亦有可能因被
    告放火之結果，延燒至其他住戶，造成渠等生命財產之危險。準此以觀，被告上
    開行為，有發生實害之蓋然性，足致生公共危險，至為明確。核被告行為，係犯
    刑法第一百七十五條第二項之放火燒燬自己所有之畢業證書，致生公共危險罪。
    被告另以加害生命之事恐嚇被害人致生危害於安全，係犯刑法第三百零五條之恐
    嚇危害安全罪。上開二罪間有方法結果之牽連關係，應從較重之放火燒燬自己所
    有物，致生公共危險罪論處。又起訴書證據並所犯法條欄雖未及論述恐嚇罪部分
    犯行，然其已於犯罪事實欄中詳加記載，且此與前開公共危險部分為牽連犯，屬
    裁判上一罪之同一案件，為起訴效力所及，本院依法自應予以審究。審酌被告僅
    因被害人不欲開門，即口出惡言，並以放火燒燬自己之畢業證書恫嚇被害人，非
    僅侵害自己之財產，對於公共安全之危害尤大，惡性不輕，第念其犯後坦認犯行
    ，尚有悛悔之意等一切情狀，量處如主文所示之刑，並諭知易科罰金之折算標準
    。扣案之打火機一個、部分燒燬之畢業證書一張均為供犯罪所用之物，且均屬被
    告所有，依法宣告沒收之；另扣案之機油瓶一個，雖為供本件犯罪所用之物，然
    此為被告於被害人樓下門口處拾獲（無法證明是否為無主物），並非被告所有，
    爰不另為沒收之諭知，附此敘明。
據上論斷，應依刑事訴訟法第二百九十九條第一項前段、第三百條，刑法第一百七十
五條第二項、第三百零五條、第五十五條、第四十一條第一項前段、第三十八條第一
項第二款，罰金罰鍰提高標準條例第一條前段、第二條判決如主文。
本案經檢察官戊○○到庭執行職務。
中      華      民      國      九十三      年      八      月  五    日
                                  臺灣臺南地方法院刑事第九庭
                                      審判長法官  鄭 文 祺
                                            法官  林 中 如
                                            法官  蔡 奇 秀
右正本證明與原本無異
如不服本判決，應於判決送達後十日內向本院提出上訴狀
                                            書記官尹 之 玲
中      華      民      國      九十三      年      八      月    五    日
附錄本案論罪科刑法條：
刑法第一百七十五條
放火燒燬前二條以外之他人所有物，致生公共危險者，處一年以上七年以下有期徒刑
。
放火燒燬前二條以外之自己所有物，致生公共危險者，處三年以下有期徒刑。
放火燒燬前二條以外之物，致生公共危險者，處拘役或三百元以下罰金。
中華民國刑法第三百零五條
以加害生命、身體、自由、名譽、財產之事，恐嚇他人致生危害於安全者
，處二年以下有期徒刑、拘役或三百元以下罰金。
